臺北高等行政法院判決
　　　　　　　　　　　　　　　　　　 96年度簡字第116號
原　　　告　甲○○
被　　　告　臺北市政府
代　表　人　乙○○市長）住同.
上列當事人間因大眾捷運法事件，原告不服交通部中華民國95年
11月28日交訴字第0950054007號訴願決定，提起行政訴訟，本院
判決如下：
　　主  文
原告之訴駁回。
訴訟費用由原告負擔。
　　事  實
一、事實概要：
    臺北大眾捷運股份有限公司（下稱臺北捷運公司）站務人員
    於民國95年8 月23日17時53分許，在臺北大眾捷運系統竹圍
    車站第二月台，發現原告跨越月台黃線站至月台邊緣，捷運
    列車第119 車次即將進站，為預防可能造成之意外及保障原
    告生命安全，站務人員除向列車揮手表示危險外，並按下緊
    急停車按鈕，而進站之第119 車次列車因此即自動緊急停車
    ，造成2 分鐘之延誤，站務人員乃以原告之行為，造成列車
    延誤，妨礙行車正常運作，依大眾捷運法第50條之1 第1 項
    第2 款規定，以被告95年8 月23日C0000000號違反大眾捷運
    法系統管理事件行政處分書，裁處原告新臺幣（下同）1 萬
    元罰鍰，原告不服，提起訴願，經遭駁回，遂向本院提起行
    政訴訟。
二、兩造聲明（本案不經言詞辯論，聲明及陳述依兩造之書狀記
    載）：
  (一)原告聲明：
    1.訴願決定及原處分均撤銷。
    2.訴訟費用由被告負擔。
  (二)被告聲明：
    1.駁回原告之訴。
    2.訴訟費用由原告負擔。
三、兩造之爭點：原告超越臺北大眾捷運系統竹圍站黃線之行為
    ，是否有違大眾捷運法第50條之1 第1 項第2 款之規定，而
    應處以罰鍰？
  (一)原告主張之理由：
    1.原告於95年8 月23日17時53分許由淡水往臺北誤下竹圍站
      ，候車時捷運站務人員說原告跨越月台黃線，當天原告因
      喝酒過量神智不清或有站立不穩跨越黃線，實乃不得已。
      當時往臺北方向的月台沒有站務人員，而對向又有三個人
      在叫，原告不知發生何事也跟著吼，此乃醉酒誤會之自然
      反應。
    2.原告不是失意人怎能拿自己生命開玩笑，站務人員強調原
      告有自殺念頭只是片面之詞，而按下停車鈕也是站務人員
      的判斷；原告醉酒任何行為非其所能控制，捷運人員由監
      控中知悉，為何不事前保護而將責任推給乘客。
  (二)被告主張之理由：
    1.被告95年8 月23日編號C0000000號所為之處分，係依事發
      當日原告疑似酒醉出現於捷運竹圍站2 月台跨越黃色警戒
      線，經值班站務人員由CCTV監看發現並勸阻無效，原告仍
      執意停留於黃線區外且揚言要跳下軌道，適值捷運119 車
      次即將進站，為預防可能造成之意外及保障原告生命安全
      ，站務人員除向該列車揮手表示險阻外，亦返回詢問處押
      下緊急停車按鈕並回報行控中心，是以該進站列車即自動
      緊急停車，造成2 分鐘延誤，捷運系統因原告上開行為而
      造成行車系統無法正常運作及列車延誤，被告之處分洵屬
      有據。
    2.捷運系統列車行駛疾速，故於各站月台均漆繪有月台黃色
      警戒線，以避免候車旅客過度靠近月台邊緣而發生危險；
      又按大眾捷運法第50條之1 第1 項第2 款之立法目的係為
      保障旅客安全，維護及發揮捷運系統站車設備正常使用效
      能，行為人不論直接或間接妨礙系統正常運作，其行為與
      捷運系統行車之無法正常運作間存有相當因果關係者，均
      足該當該法條規範之要件，應依法予以處分。原告於竹圍
      站2 月台跨入黃色警戒區內，且列車駛進站時仍站立於該
      警戒區內，原告除無退後之意外，更有向前跨步之舉。另
      依站務事件通報紀錄所載，原告當時亦有揚言跳下軌道，
      以前揭情狀判斷，原告當時之行為確足構成人員可能因進
      入軌道傷亡進而影響行車安全等緊急情況，原告行為與捷
      運系統無法正常運作確存有相當因果關係，原告妨礙捷運
      行車系統設備正常運作之違規事實，足堪認定。
    3.捷運竹圍站現場值班人員均遵循高運量行車規章之規定執
      行，原告因酒醉行走不穩已跨越黃線站至月台邊緣，現場
      值班人員顧及其有可能不慎掉落軌道，為防範危險狀況發
      生，爰立即使用緊急停車按鈕並通知行控中心，現場值班
      人員所採取之預防措施與高運量行車規章之規定並無違誤
      ，亦無原告所稱之按下停車鈕只是站務人員判斷，與其無
      關等意。且該列車停駛後，站務人員請原告至詢問處並依
      法開立處分書，惟其仍酒醉情緒失控中，跑向公務門，揚
      言要再次跳軌，經站務人員及保全人員現場攔阻，俟支援
      警力到站後，原告意識也較清醒，始表示願意配合規定。
      故當時由站務人員及警察重新為原告製作處分書（原處分
      書已依程序作廢）並載明其違規事實，亦經原告簽名確認
      無訛。再依行政罰法第9 條規定，本件原告無任何可免責
      之事由，被告考量原告之違規情節，依首揭規定處以法定
      最低罰鍰之處分，認事用法並無違誤。
　　理  由
一、按大眾捷運法第50條之1 第1 項第2 款：「有下列情形之一
    者，處新臺幣1 萬元以上5 萬元以下罰鍰：…二、任意操控
    站、車設備或妨礙行車、電力或安全系統設備正常運作者。
    」及第52條第2 項：「第50條第1 項或第50條之1 規定之處
    罰，地方主管機關得委託大眾捷運系統營運機構人員執行之
    。」。
二、本件原告於95年8月23日17時53分許，進入臺北捷運竹圍車
    站第二月台候車，並跨越月台黃色警戒線站立於月台邊緣，
    經臺北捷運公司站務人員勸阻後退無效，且因當時捷運第
    119次列車即將進站，站務人員為預防可能意外及保障原告
    生命安全，遂按下緊急停車按鈕，使行車系統無法正常運作
    並造成列車延誤2分鐘之事實，有卷附站務事件通報紀錄、
    原告妨礙行車照片可憑，堪信為真實。原告雖主張當時其因
    喝酒過量神智不清或有站立不穩跨越黃線，實乃不得已；原
    告不知發生何事吼叫，乃醉酒誤會之自然反應，站務人員強
    調原告有自殺念頭只是片面之詞，而按下停車鈕也是站務人
    員的判斷；原告醉酒任何行為非其所能控制，捷運人員由監
    控中知悉，為何不事前保護而將責任推給乘客等等。
三、經查，依卷附站務事件通報紀錄及原告妨礙行車照片顯示，
    原告於當時捷運第119次列車即將進站，確實跨越月台黃色
    警戒線站立於月台邊緣無訛，原告亦自承當時係因喝酒過量
    所致。再依被告提出之錄影資料顯示原告於列車即將進入捷
    運月台時，除仍站立於黃線區內，並無退後之意，並有更向
    前跨步之舉動（即8 月23日竹圍車站R31 二月台3 、4 節之
    錄影資料，時間約為17時53分30秒左右），再依站務事件通
    報紀錄所載，原告當時尚有揚言要跳下軌道。則被告據此客
    觀情狀判斷原告當時之行為，確足以構成人員可能進入軌道
    造成傷亡、影響列車行進及旅客安全等緊急情況，進而使站
    務人員為避免上開情事之發生，而按下緊急停車按鈕，核屬
    正當。原告主張係因工作人員判斷錯誤或未事前保護乘客一
    節，非屬可採。
四、依上所述，原告之行為與捷運系統無法正常運作，存有相當
    之因果關係，被告據此認定原告妨礙行車系統之正常運作，
    衡酌其違規情節及造成列車延誤2分鐘等情狀，依大眾捷運
    法第50條之1第1項第2款裁處原告法定最低額之罰鍰1萬元，
    於法核無不合。訴願決定予以維持，亦無違誤。原告主張前
    詞，請求撤銷訴願決定及原處分，為無理由，應予駁回。
五、本件訴訟標的金額未逾20萬元，為適用簡易程序事件，本判
    決爰不經言詞辯論為之。
據上論結，本件原告之訴為無理由，爰依行政訴訟法第233條、
第98條第3項前段，判決如主文。
中　　華　　民　　國　　96　　年　 　6　　月　 11  　 日
                              第三庭法  官  陳國成
上為正本係照原本作成。
本件以訴訟事件所涉及之法律見解具有原則性者為限，始得於本
判決送達後20日內向本院提出上訴狀並表明上訴理由，如已於本
判決宣示後送達前提起上訴者，應於判決送達後20日內補具上訴
理由（均按他造人數附繕本），且經最高行政法院許可後方得上
訴。
中　　華　　民　　國　　96　　年　 　6　　月　 11  　 日
    　　　　　　　　　　　　　　　  書記官  王英傑
